【裁判字號】    92,交聲,848
【裁判日期】    920530
【裁判案由】    交管條例聲異
【裁判全文】
臺灣板橋地方法院交通事件裁定                    九十二年度交聲字第八四八號
   原處分機關  交通部公路總局臺北區監理所板橋監理站
   異  議  人
   即受處分人  甲○○
右列異議人因違反道路交通管理處罰條例案件，對於交通部公路總局臺北區監理所板
橋監理站於民國九十二年四月三十日板監違字第裁四一─Ｃ00000000號違反
道路交通管理事件裁決書所為之處分（原舉發案號：臺北縣政府警察局八十九年九月
二十三日北縣警交字第Ｃ00000000號）不服，聲明異議，本院裁定如左：
    主  文
原處分撤銷。
甲○○汽車駕駛人，未領有駕駛執照駕車，處罰鍰新臺幣陸仟元。
    理  由
一、原處分意旨略以：異議人即受處分人甲○○於民國八十九年九月二十三日凌晨一
    時二十五分，騎乘車號ＤＨＮ—七七三號輕型機車，行經臺北縣樹林市○○路與
    大安路交岔路口路時，因「無照駕駛」之違規事實，經警掣單舉發。然而，異議
    人於八十九年九月二十三日收受「無照駕駛」之罰單三日後，即前往板橋監理站
    繳納罰款，但因異議人的罰單遺失，所以異議人請監理站小姐查詢此罰單的資料
    ，但查詢後並無此資料，監理站小姐要求異議人填寫資料，並告訴異議人十五日
    後再去，異議人於十五日後再去監理所，仍查無此資料，承辦小姐說：「那就沒
    有了！」。事後我又打電話去監理站查詢，小姐仍表示沒有相關資料，並說：「
    異議人已經有來登記過的話，那就可以了。」，異議人於是不再理會。但事隔三
    、四年，異議人突然收受一張監理站之裁決書，而且是處罰三年前的罰款，該罰
    單既已無效為何須再繳納，請求予以撤銷原裁決處分，並重為合理之裁定等語。
二、按汽車駕駛人，未領有駕駛執照駕車者，處二千元以上四千元以下（即新臺幣六
    千元以上一萬二千元以下）罰鍰，並禁止其駕駛，扣留其車輛牌照，並當場禁止
    其駕駛及扣留其車輛牌照，九十年一月十七日修正前之道路交通管理處罰條例第
    二十一條第一項第一款定有明文。
三、經查，異議人即受處分人甲○○對於未領有駕駛執照，仍於八十九年九月二十三
    日凌晨一時二十分，騎乘車號ＤＨＮ－七七三號輕型機車，行經臺北縣樹林市○
    ○路與大安路交岔路為警攔查後掣單舉發之情事坦承不諱，此有臺北縣政府警察
    局八十九年九月二十三日北縣警交字第Ｃ00000000號舉發違反道路交通
    管理事件通知單影本一紙在卷足憑，異議人之違規事實明確，應無疑議。另異議
    人逾應到案日期未自動繳納罰鍰，原處分機關乃於九十二年四月三十日以板監違
    字第裁四一—Ｃ00000000號違反道路交通管理事件裁決書，依道路交通
    管理處罰條例第二十一條第一項第一款規定處異議人罰鍰新臺幣七千二百元，有
    上開裁決書一份在卷可稽。惟異議人則以前詞置辯，依上開舉發違反道路交通管
    理事件通知單記載之應到案日為八十九年十月五日，而依歷史檔查詢結果上開舉
    發違反道路交通管理事件通知單之異動日為八十九年十二月二十二日，故異議人
    所辯其於應到案日期前，即至監理站欲繳納罰鍰，惟監理站承辦人員查無此罰單
    資料，故無法繳納等語，應非虛妄，足以採信。至於異議人對舉發日至收受裁決
    書之期間太長表示異議，惟在實務上，交通違規事件之處罰於八十六、八十七年
    間，其業務由各縣市警察機關移由交通監理機關辦理，因各縣市政府警察機關累
    積多年來未執行之交通違規案件，監理機關於數年後始依序製發裁決書並送達違
    規人，本件舉發日距離裁決書製發日長達二、三年之久，實因上述因素所致，處
    罰單位應無恣意違反程序規定之情事（交通部八十八年二月三日交路八八字第０
    ００八六二號函及同年二月二十二日交路八八字第０一四０四二號函參照）。況
    且此屬行政機關之內部作業程序，縱有作業延宕之情，難認裁決有何違法之處。
    另異議人抗辯本件已逾三年之執行時效云云，惟九十年六月一日修正前之道路交
    通管理處罰條例第九十條第二項規定：「前項案件自確之日起逾三年未執行者，
    免予執行。」，所謂「確定之日」，係指「裁決或裁定確定日期」而言，亦即處
    罰機關製作裁決書並送達受處分人後三年未執行，始有免予執行之問題，與本件
    係舉發單位舉發後二、三年始製發裁決書之情形有異，異議人援引修正前之道路
    交通管理處罰條例第九十條第二項規定提出異議，容有誤會（交通部八十六年十
    月一日交路八六字第００六七五四號函及八十七年五月七日交路八七字第００三
    五六三號函可資參照），附此敘明。
四、綜上所述，本件原舉發單位通知受處分人之應到案日期為八十九年十月五日，卻
    遲至同年十二月二十二日始轉入原處分機關，致異議人無法按時繳納最低之罰鍰
    二千元（即新臺幣六千元），原處分機關認其違反道路交通管理處罰條例第二十
    一條第一項第六款之規定，並逾越應到案期限十五日內，繳納罰鍰或到案聽候裁
    決者，裁處罰鍰新臺幣七千二百元，容有未洽。從而異議人之異議雖無理由，惟
    原處分既有前揭瑕疵而無可維持，即應由本院撤銷原處分，合依首開法條規定，
    依違反道路交通管理統一裁罰基準表之規定，復參酌異議人違規情節之輕重等一
    切情狀，自為裁罰如主文第二項所示，用期適法。
五、據上論結，應依道路交通案件處理辦法第二十條前段，裁定如主文。
中      華      民      國      九十二      年     五     月    三十    日
       臺灣板橋地方法院交通法庭
                                       法  官  侯  志  融
右正本證明與原本無異。
如不服本裁定應於送達後五日內向本院提出抗告狀。
                                       書記官  吳  進  安
中      華      民      國      九十二      年     五     月    三十    日


司法院資訊處製作；財團法人民間司法改革基金會備份。
